【裁判字號】    89,交上易,148
【裁判日期】    890920
【裁判案由】    過失傷害
【裁判全文】
臺灣高等法院高雄分院刑事判決                  八十九年度交上易字第一四八號
      上  訴  人  臺灣屏東地方法院檢察署檢察官
      被      告  丙○○
右上訴人因被告過失傷害案件，不服臺灣屏東地方法院八十九年度交易字第九六號中
華民國八十九年六月二十二日第一審判決（起訴案號：臺灣屏東地方法院檢察署八十
九年度偵字第一六八三號），提起上訴，本院判決如左：
      主      文
上訴駁回。
      事      實
一、丙○○未考領有駕駛執照，卻於民國（下同）八十九年二月二日十七時十五分許
    ，未經昇南興有限甲司同意，而駕駛該甲司所有車牌號碼ＵＴ－７５７５號之小
    貨車，沿屏東縣恆春鎮○○路由東向西行駛，途經該路五十五之二十八號向西五
    十甲尺處時，應注意該處為上坡及逆光路段，而特別注意車前狀況，且依當時天
    氣晴朗候、路況並無凹凸不平等情形，又無不能注意之情形，竟疏於注意車前狀
    況，而自後撞及行走於該處路旁之乙○○，致乙○○因而受有左額皮下血腫、兩
    手兩足多處擦傷、腦震盪，並因腦梗塞致左側肢體癱瘓之重大難治之傷害，丙○
    ○並於事發後即委由路人報警，並與救護車一同將乙○○送醫，嗣於醫院中，在
    警員到場尚未發覺係其肇事者前，即主動向到場警員林俊傑表示為其肇事而為自
    首，並進而接受審判。
二、案經被害人乙○○訴由屏東縣警察局恆春分局移送臺灣屏東地方法院檢察署檢察
    官偵查起訴。
      理      由
一、訊據被告丙○○對其於前開時間無照而駕駛汽車行駛於上述逆光上坡路段，因疏
    未注意告訴人乙○○行走前方路旁而撞傷告訴人之事實不諱，核與告訴人於警訊
    、偵查中及本院審理時指訴之情節相符，復有警卷所附現場照片、現場圖可稽，
    而依該現場圖及照片所示，告訴人於案發當時確係行走於該路之路邊，並未違反
    規定，且該處並無其他障礙物使被告必須偏向路邊行駛，詎被告竟於該路之路邊
    撞及靠右行走之告訴人，其有過失責任甚明。又告訴人受有前開傷害，有屏東市
    寶建醫院崔智醫師出具之診斷證明書一張在警訊卷第六頁可資佐證，且鑑定證人
    即告訴人之主治醫師譚志高於偵查中亦結證稱，告訴人左側肢體癱瘓係因腦挫傷
    所致，告訴人曾前往經其治療復健三十九次，但並未進步，故認告訴人復原之機
    會不大等語（見偵查卷第十頁正、反面），堪認告訴人所受之傷害確已達重大難
    治之程度，且其所受之重傷害與被告之過失行為間有相當之因果關係。本件事證
    明確，被告過失致重傷害犯行，已堪認定。
二、本件被告丙○○雖駕駛昇南興有限甲司所有車牌號碼ＵＴ－７５７５號之小貨車
    肇事，然被告並非受僱於該甲司，而係其父親在該甲司服務，被告乃自行前往保
    養場開走該小貨車使用，可見被告並非因業務上之行為而駕駛該車肇事，致告訴
    人乙○○因而受有左額皮下血腫、兩手兩足多處擦傷、腦震盪，並因腦梗塞致左
    側肢體癱瘓之重大難治之傷害，核被告所為，係犯刑法第二百八十四條第一項後
    段之過失致人受重傷害罪；被告並未考領有駕駛執照，此據其陳明在卷，無照駕
    駛而致告訴人成傷，應依道路交通管理處罰條例第八十六條第一項之規定，加重
    其刑；又被告於肇事後，即委由路人報警，即與救護車一同將告訴人送醫，復於
    警員到達醫院後，在發覺為其肇事前，即向警員表示為其肇事而為自首並接受審
    判，此經被告當庭供明，復經到場警員林俊傑於原審結證明確（見原審卷第十二
    頁），堪信為真實，應依刑法第六十二條前段之規定減輕其刑，並先加後減之。
三、原審以被告罪證明確，因予適用刑法二百八十四條第一項後段、第四十一條、第
    六十二條（前段）、道路交通管理處罰條例第八十六條第一項、罰金罰鍰提高標
    準條例第一條前段、第二條之規定，並審酌被告並無前科，有其前科表足稽，素
    行良好、犯後坦承犯行，並於肇事後即報警並將告訴人送醫、無照卻駕駛小貨車
    於道路上，對來往行人之車輛均造成嚴重威脅、前開過失之程度、告訴人因被告
    之過失行為，致左側肢體癱瘓，難以復原，所受傷害非輕、迄今尚未對告訴人為
    任何賠償，亦未與告訴人達成和解等一切情狀，量處有期徒刑五月，並諭知如易
    科罰金之折算標準，認事用法核無違誤，所處之刑亦屬適當。檢察官上訴意旨，
    以本件車禍被告應負全責，告訴人因此次車禍已成殘廢，身心嚴重受創痛苦不堪
    ，被告不聞不問，亦未與告訴人和解，犯後態度不佳，原審僅量處有期徒刑五月
    ，量刑過輕為由，指摘原判決不當云云。然按刑法第二百八十四條第一項後段之
    法定刑為一年以下有期徒刑、拘役或五百元以下罰金，原審判處被告有期徒刑五
    月，量刑可謂適中，並無過輕情事，檢察官上訴，為無理由，應予駁回。
據上論斷，應依刑事訴訟法第三百六十八條，判決如主文。
本案經檢察官林炳雄到庭執行職務。
中    華    民    國     八十九     年       九       月     二十       日
                              臺灣高等法院高雄分院刑事第七庭
                                  審判長法官  王光照
                                        法官  黃憲文
                                        法官  黃壽燕
右正本證明與原本無異。
不得上訴。
                                      書記官  蘇恒仁
中    華    民    國     八十九     年       九       月    二十一      日
附錄本判決論罪科刑法條：
中華民國刑法第二百八十四條第一項：
  因過失傷害人者，處六月以下有期徒刑、拘役或五百元以下罰金，致重傷者，處一
  年以下有期徒刑、拘役或五百元以下罰金。
                                                                        Ｋ


司法院資訊處製作；財團法人民間司法改革基金會備份。
